【裁判字號】    98,交抗,773
【裁判日期】    980320
【裁判案由】    違反道路交通管理處罰條例
【裁判全文】
臺灣高等法院交通事件裁定             98年度交抗字第773號
抗  告  人
即受處分人  甲○○
上列抗告人因違反道路交通管理處罰條例案件，不服臺灣宜蘭地
方法院，中華民國98年2月6日所為裁定（97年度交聲字第198號
），提起抗告，本院裁定如下：
    主  文
原裁定撤銷，發回臺灣宜蘭地方法院。
    理  由
一、原裁定意旨略以：抗告人即受處分人甲○○於聲請異議狀上
    所載之住所為宜蘭縣羅東鎮○○路九四巷十七之四號，此有
    異議狀在卷可參，依上開抗告人陳明之地點送達本件交通事
    件裁定，該裁定於民國九十七年十一月十四日合法寄存宜蘭
    縣政府警察局羅東分局開羅派出所，有送達證書在卷可稽，
    自寄存之日起，經十日而生送達之效力。又抗告人陳明之上
    述地點，依法院訴訟當事人在途期間標準規定，加計二日在
    途期間。因此，抗告期間自裁定送達翌日起算五日連同應扣
    除之在途期間二日，算至九十七年十二月一日（星期一）即
    已屆滿。乃抗告人竟遲至九十八年二月四日始行具狀提起抗
    告，顯已逾越抗告期間，其抗告即屬違背法律上之程式，應
    予駁回等語。
二、按違反道路交通管理事件統一裁罰基準及處理細則第五條規
    定：「處理違反道路交通管理事件，有關文書送達之程序，
    依行政程序法之規定」；又行政程序法第七十二條第一項前
    段規定：「送達，於應受送達人之住居所、事務所或營業所
    為之」；同法第七十三條第一項規定：「於應送達處所不獲
    會晤應受送達人時，得將文書付與有辨別事理能力之同居人
    、受僱人或應送達處所之接收郵件人員。」同法第七十四條
    第一項規定：「送達，不能依前二條（即行政程序法第七十
    二條、第七十三條）規定為之者，得將文書寄存送達地之地
    方自治或警察機關，並作送達通知書兩份，一份黏貼於應受
    送達人住居所、事務所、營業所或其就業處所門首，另一份
    交由鄰居轉交或置於該送達處所信箱或其他適當位置，以為
    送達」，則依前揭規定，寄存送達必須送達於應受送達之處
    所不獲會晤應受送達人，又無法將文書交付與有辨別事理能
    力之同居人、受僱人或應送達處所之接收郵件人員時，始能
    發生合法送達之效力，否則該寄存送達即使在形式上符合法
    律規定，仍不能認為合法送達，只能於應受送達人實際取得
    文書時起發生送達之效力。次按「依一定之事實，足認以久
    住之意思，住於一定之區域者，即為設定其住所於該地。」
    「依一定事實，足認以廢止之意思離去其住所者，即為廢止
    其住所。」復分別為為民法第二十條、第二十四條所明定，
    是我國法律關於住所之設定及廢止，兼採主觀主義及客觀主
    義之精神，必須主觀上有久住一定區域之意思，客觀上有住
    於一定區域之事實，該一定之區域始為住所，故住所之設立
    及廢止並不以登記為要件。又戶籍法為戶籍登記之行政管理
    規定，戶籍地址乃係依戶籍法所為登記之事項，戶籍地址並
    非為認定住所之唯一標準。
三、經查：本件抗告人固於其聲請異議狀記載其住所（戶籍所在
    地）為「宜蘭縣羅東鎮○○路九四巷十七之四號」，此有其
    異議狀、違反交通事件裁決書在卷（見原審卷第二、五頁）
    ，惟觀以卷附之交通違規陳述單上之「聯絡地址」欄，抗告
    人陳明為「中和市○○路○段一七五巷十號八樓之五」（見
    原審卷第八頁）；其九十八年二月四日所提之抗告狀陳明其
    居所為「台北縣中和市○○街四二巷一六號六樓」（見原審
    卷第二八頁）；其九十八年三月二日之抗告狀再陳明前開「
    台北縣中和市○○街四二巷一六號六樓」始為其住所（見本
    院卷），則抗告人主、客觀上是否有久住於該戶籍地之意思
    及事實？該戶籍地是否確為抗告人之住所？即非無疑。若抗
    告人確因住居所變更，致該戶籍地已非抗告人應受送達之處
    所，原裁定仍向該址送達時，雖因未獲會晤抗告人而寄存於
    宜蘭縣政府警察局羅東分局開羅派出所，揆諸前開說明，仍
    非合法送達。乃原審法院對此，悉未調查審認，即認抗告人
    之抗告已經逾期而予駁回，殊嫌速斷。抗告意旨指摘及此，
    尚非全無理由，應由本院將原裁定撤銷，發回原審法院另為
    適法之處理，以昭折服。
據上論結，應依道路交通案件處理辦法第二十六條，刑事訴訟法
第四百十三條前段，裁定如主文。
中    華    民    國    98    年    3     月    20    日
                  刑事第十八庭  審判長法  官  吳鴻章
                                      法  官  周政達
                                      法  官  徐昌錦
以上正本證明與原本無異。
不得再抗告。
                                      書記官  王韻雅
中    華    民    國    98    年    3     月    20    日


司法院資訊處製作；財團法人民間司法改革基金會備份。
